臺灣板橋地方法院民事判決　　　　　　　 96年度訴字第671號
原　　　告　禾群國際事業有限公司
兼法定代理人甲○○原名卓大朋.
被　　　告　乙○○
　　　　　　　　　　　　4樓
上列當事人間請求債務人異議之訴事件，經本院於民國96年10月
18日言詞辯論終結，判決如下：
    主  文
原告之訴駁回。
訴訟費用由原告負擔。
    事實及理由
一、原告主張：原告甲○○前向被告借款新臺幣（下同）900 萬
    元（包含面額200 萬元之系爭本票債權 (發票日民國94年7
    月12日，到期日95年2 月29日，票號0000000)，下稱系爭本
    票）用以週轉原告甲○○所經營之原告禾群國際事業有限公
    司（下稱禾群公司）。嗣原告無力清償，故於95年3 月13日
    與被告簽訂協議書，約定前開900 萬元借款部分，由原告甲
    ○○將其持有原告禾群公司30% 出資額讓與被告，如原告禾
    群公司賺錢則須分紅。另再向被告借款160 萬元，俟爾後再
    予攤還。即被告既同意將原告對其所負欠系爭本票債權轉作
    投資原告禾群公司之出資額，系爭本票債權業已不存在。詎
    被告竟持系爭本票向法院聲請裁定准予強制執行，並於取得
    本票裁定執行名義後對原告財產聲請強制執行，於法應有未
    合，爰依強制執行法第14條規定提起本件債務人異議之訴請
    求撤銷已為強制執行程序等情。併為聲明：如主文所示。
二、被告抗辯：系爭本票債權固包含於原告所提出被告所簽署協
    議書中所指「900 萬元」中，惟原告甲○○並未依約轉讓出
    資額。甚且依公司法第111 條規定，原告甲○○並未取得其
    他股東之同意，故協議所載出資額轉讓約定，應屬無效。另
    除協議書所載900 萬元外，原告尚負欠被告其他多筆債務，
    是以被告對原告聲請強制執行，亦無違誤。另原告甲○○迄
    今未履行出資額移轉出資額轉讓義務，被告亦得解除契約，
    於解除契約後，原告就原負欠債務仍應負清償之責等語。併
    為答辯聲明：原告之訴駁回。
三、兩造不爭執之事項：
  (一)被告前執原告共同簽發系爭本票向本院聲請裁定准許強制執
    行，經本院於95年10月4 日裁定准許（95年度票字第13182
    號）。嗣被告執本院95年度票字第13182 號裁定為執行名義
    ，向本院聲請對原告強制執行（本院95年度執字第47855 號
    ）等情，並據本院依職權調閱本院95年度執字第4855號執行
    卷核對無誤。
  (二)原告甲○○前向被告借款900 萬元（包含系爭本票債權）用
    以週轉原告甲○○所經營之原告禾群公司。嗣原告無力清償
    ，故於95年3 月13日與被告簽訂協議書，約定前開900 萬元
    借款部分，由原告甲○○將其持有原告禾群公司30% 出資額
    讓與被告，如原告禾群公司賺錢則須分紅。另再向被告借款
    160 萬元，俟爾後再予攤還等情，並有原告所提出合約書一
    份在卷可佐。
  (三)原告甲○○迄未依約轉讓其對原告禾群公司30% 出資額予被
    告。
  (四)原告甲○○對原告禾群公司之出資額，除經被告聲請查封遭
    扣押外，別無其餘併案扣押債權人。
  (五)95年3 月13日兩造簽訂協議書時，原告甲○○為原告禾群公
    司董事，原告禾群公司除甲○○外，尚有股東廖美然。
四、有關系爭協議書之效力：
  (一)按有限公司股東非得其他全體股東過半數之同意，不得以其
    出資之全部或一部轉讓與他人，又公司董事非得其他全體股
    東同意，不得以其出資之全部或一部轉讓與他人，公司法第
    111 條第1 項、第3 項分別定有明文。本件享原公司為有限
    公司，兩造訂約時上訴人彭李修為公司董事，有享原公司變
    更登記事項卡附卷可稽，上訴人將其出資轉讓，自應獲全體
    股東過半數之同意或全部之同意始可，否則其轉讓之約定無
    效（最高法院85年度台上字第321 號判決意旨參照）。
  (二)查系爭協議書簽訂時，原告甲○○既為原告公司董事，按諸
    前開規定，其出資額之讓與自應得全體股東之同意。被告既
    否認原告甲○○已取得其餘股東之同意，原告復未就此部分
    積極、利己事實，提出證據以供本院審酌，經本院調查之結
    果，認被告抗辯：系爭協議內容，因違反公司法第111 條規
    定自始無效，原告仍應就系爭本票債權，負連帶清償之責，
    於法即屬有據。
五、綜上，兩造間所簽訂系爭公司出資額轉讓協議，既因未取得
    其餘股東同意，而自始無效。兩造間系爭本票債權自仍有效
    存在。基上，被告執系爭本票准許強制執行裁定為執行名義
    ，對原告財產聲請強制執行，即無違誤。原告依強制執行法
    第14條規定提起本件債務人異議之訴，請求撤銷本院95年度
    執字第47855號強制執行程序，為無理由，應予駁回。
結論：原告之訴為無理由，依民事訴訟法第78條，判決如主文。
中　　華　　民　　國　　96　　年　　11　　月　　1 　　日
                  民事第一庭    法　官　黃信滿
以上正本係照原本作成
如對本判決上訴，須於判決送達後20日內向本院提出上訴狀
中　　華　　民　　國　　96　　年　　11　　月　　1 　　日
                            書記官　林月蓉
